【裁判字號】    97,交抗,1730
【裁判日期】    971031
【裁判案由】    違反道路交通管理處罰條例
【裁判全文】
臺灣高等法院交通事件裁定            97年度交抗字第1730號
抗 告 人即
原處分機關  交通部公路總局新竹區監理所中壢監理站
受  處分人  甲○○
上列抗告人因受處分人違反道路交通管理處罰條例案件，不服臺
灣板橋地方法院中華民國97年9月17日所為裁定（97年度交聲第1
336號），提起抗告，本院裁定如下：
    主  文
原裁定撤銷，發回臺灣板橋地方法院。
    理  由
一、本件抗告意旨略稱：
（一）受處分人甲○○於民國97年4月10日下午2時56分許，騎乘
      車牌號碼QPM-875號輕型機車，沿臺北縣中和市○○路○段
      行駛至與莒光路交岔路口時，因紅燈左轉莒光路，經臺北
      縣政府警察局中和分局國光派出所警員以受處分人有違反
      道路交通管理處罰條例第53條第 1項之事實，當場攔停製
      單舉發。受處分人雖拒絕簽收舉發單，但已於應到案日期
      前提出陳述，經抗告機關即原處分機關交通部公路總局新
      竹區監理所中壢監理站函請舉發機關即臺北縣政府警察局
      中和分局國光派出所調查後，依道路交通管理處罰條例第
      53條第1項規定，於97年5月20日裁處受處分人罰鍰新臺幣
      1800元，並記違規點數3點。
（二）受處分人不服原處分機關之處分，提起聲明異議，原審則
      以（1）本件違規舉發單上載明駕駛人地址係臺北縣中和
      市○○街8巷4號，應到案處所為「板橋監理站」；（2）
      受處分人有於應到案日期前之97年4月21日向交通部公路
      總局臺北區監理所板橋監理站（下稱板橋監理站）提出陳
      述；（3）綜閱全案卷證，均未明原處分機關有本件管轄
      權之依據，亦未見原處分機關有依違反道路交通管理事件
      統一裁罰基準及處理細則第32條規定，收受本件移轉之文
      件等情，認定本件應由板橋監理站管轄，原處分機關並無
      管轄權，予以撤銷原處分機關所為之處分。惟本件受處分
      人之機車駕照地址為「桃園縣中壢市○○路394號」，原
      處分機關即應為本件受處分人之管轄處罰機關。又受處分
      人雖於97年4月21日向無管轄權之板橋監理站陳述意見，
      然依行政程序法第17條第2項規定，視同已在法定期間內
      向有管轄權之機關即本件原處分機關提出申請，而板橋監
      理站亦已依同條第1項規定，將本件移送予原處分機關處
      理。是以原處分機關就本件受處分人違反道路交通管理處
      罰條例案件所為處分，尚無違反程序規定，爰請求撤銷原
      裁定，並予維持原處分等語。
二、按舉發汽車違反道路交通管理事件，以汽車所有人為處罰對
    象者，移送其車籍地處罰機關處理；以駕駛人為處罰對象者
    ，移送其駕籍地處罰機關處理；駕駛人未領有駕駛執照者，
    移送其戶籍地處罰機關處理。但有下列情形之一者，移送行
    為地處罰機關處理：一、汽車肇事致人傷亡。二、抗拒稽查
    致傷害。三、汽車駕駛人未領有駕駛執照且無法查明其戶籍
    所在地。四、汽車買賣業或汽車修理業違反道路交通管理處
    罰條例第57條規定。五、汽車駕駛人違反道路交通管理處罰
    條例第35條規定。計程車駕駛人有道路交通管理處罰條例第
    36條或第37條之情形，應受吊扣執業登記證或廢止執業登記
    處分者，移送其辦理執業登記之警察機關處理。違反道路交
    通管理事件統一裁罰基準及處理細則第25條定有明文。
三、經查：
（一）本件受處分人涉嫌於97年4月10日下午2時56分許，騎乘車
      牌號碼QPM-875號輕型機車，沿臺北縣中和市○○路○段行
      駛至與莒光路交岔路口時，因紅燈左轉莒光路，經臺北縣
      政府警察局中和分局國光派出所警員以受處分人有違反道
      路交通管理處罰條例第53條第1項之事實，當場攔停製單
      舉發。受處分人雖拒絕簽收舉發單，但於應到案日期前至
      板橋監理站提出陳述，嗣經原處分機關據其申訴函請舉發
      機關即臺北縣政府警察局中和分局國光派出所聽取並紀錄
      受處分人陳述意見並進行調查後，乃由原處分機關依道路
      交通管理處罰條例第53條第1項規定，於97年5月20日裁處
      受處分人罰鍰新臺幣1800元，並記違規點數3點，有本件
      舉發員警陳境杉所開立之臺北縣政府警察局舉發違反道路
      交通管理事件通知單、臺北縣政府警察局中和分局97年5
      月16日北縣警中申字第0970026669號函、原處分機關97年
      5月20日裁53－c00000000號裁決書可憑（見原審卷第4頁
      、第7頁、第8頁）。
（二）原審以本件違規舉發單上載明駕駛人地址係臺北縣中和市
      ○○街8 巷4 號、應到案處所為「板橋監理站」、受處分
      人向板橋監理站提出陳述及原處分機關未依法收受本件移
      轉等情，認定本件應由板橋監理站管轄，固非無見。惟受
      處分人為本件交通違規事件之駕駛人，細觀原處分機關抗
      告狀所檢附之「中壢監理站機車駕駛人螢幕列印之受處分
      人機車駕照基本資料，受處分人駕籍地址係登載為桃園縣
      中壢市○○○街43號，依前引違反道路交通管理事件統一
      裁罰基準及處理細則第25條規定，本案自應由受處分人駕
      籍所在地之原處分機關管轄，而原處分機關亦據受處分人
      於板橋監理站所提之申訴內容再函請舉發機關即臺北縣政
      府警察局中和分局國光派出所聽取並紀錄受處分人所陳述
      之意見進行調查而後為裁決之處分，核其處理程序並無違
      誤。原審未查受處分人之實際駕籍，致誤認原處分機關無
      管轄權並據以撤銷原所為裁罰處分，即有未洽。原處分機
      關提出抗告指摘原裁定不當，應認為有理由，為兼顧受處
      分人審級利益，自應由本院將原裁定撤銷，並發回原法院
      更為適法之裁定。
據上論斷，應依道路交通案件處理辦法第26條，刑事訴訟法第41
3條前段，裁定如主文。
中    華    民    國    97    年    10    月    31    日
                  刑事第十三庭  審判長法  官  曾德水
                                      法  官  林婷立
                                      法  官  陳恆寬
以上正本證明與原本無異。
不得再抗告。
                                      書記官  黃家麟
中    華    民    國    97    年    11    月    3    3日


司法院資訊處製作；財團法人民間司法改革基金會備份。
